臺灣基隆地方法院民事判決　九十二年度訴字第五四七號
　　原　　　告　中央信託局股份有限公司
　　法定代理人　丁○○
　　訴訟代理人　甲○○
　　被　　　告　丙○○
　　　　　　　　乙○○
右當事人間請求清償債務事件，本院於民國九十三年三月五日言詞辯論終結，判決如
下：
    主    文
被告應連帶給付原告新台幣壹佰貳拾陸萬仟捌佰零柒元，及自民國九十一年十一月
一日起至清償日止按週年利率百分之十‧０七計算之利息，暨自民國九十一年十二月
二日起至清償日止，逾期在六個月以內者，按上開利率百分之十，逾期超過六個月者
，按上開利率百分之二十計算之違約金。
訴訟費用由被告連帶負擔。
本判決於原告以新台幣肆拾萬元供擔保後，得假執行。
    事    實
甲、原告方面：
一、聲明：求為判決除假執行擔保金額外，如主文所示。
二、陳述略稱：
（一）緣被告丙○○於民國八十八年九月二十八日邀同被告乙○○及訴外人翁春堯為
      連帶保證人，向原告借款，並簽立短期營運周轉金借款契約（編號八九—０五
      —０一０八號），共計借款新台幣（下同）二百萬元，並原告已依約於八十九
      年二月十八日撥入被告丙○○在原告基隆分局所開立之活期儲蓄存款0000
      00000000000號帳戶內交付借款。
（二）兩造間借款契約約定，借款期限一年，利息依據原告基本放款利率加百分之一
      ‧六計算（即百分之十‧０七），自借款撥款日即八十九年二月十八日起至九
      十年二月十八日止，按月計付利息，並於借款期限內循環使用，且如有一期未
      繳息即視為全部到期，應即償還全部借款，且被告如未依契約規定清償本息時
      ，逾期在六個月內者，按上開利率之一成計付違約金，逾期超過六個月部分，
      按上開利率二成計算違約金，至全部借款清償日止。
（三）茲因被告丙○○自八十九年八月一日起即未依約清償本息，迭經催討未果，翁
      春常表示屆期無法一次清償，爰於九十年二月五日邀同被告乙○○及訴外人翁
      春堯提出分期攤還申請，協議就本金餘額一百六十四萬元分五年期攤還，即自
      九十年二月十八日起至九十五年二月十八日止按月攤還三萬元，至全數清償為
      止，又分期攤還之利息按原告基本放款利率加百分之０‧八機動利率計算，按
      月計付之，惟被告丙○○自九十一年十一月一日起又未按期清償依約即喪失利
      息優惠及分期攤還期限利益，全部債務視為到期，原告據此依據借貸法律關係
      及連帶保證法律關係請求被告丙○○、乙○○連帶給付如主文所示之本金、利
      息及違約金。
三、證據：提出短期營運周轉金借款契約一份、約定書一份、撥款申請書二份、一般
    撥貸（一）文件二份、貸款清償查詢文件一份、中央信託局基隆分局貸款分期攤
    還申請書一份為證。
乙、被告方面：
一、被告丙○○部分：
（一）聲明：駁回原告之訴。
（二）陳述：
  １、中信局基隆分行經理王榮周與原告之弟翁春堯為舊識，八十八年間其弟翁春堯
      欲以其在台中市○○路○段二七號五樓透天厝向該行提供擔保抵押借款，惟該
      行稱翁春堯戶籍在台中不能越區向基隆分行借款，因此翁春堯找上原告擔任名
      義上借款人，因此八十八年九月二十八日翁春堯帶原告至中信局辦理借貸，期
      間銀行教我如何開戶如何預先蓋好印章好讓核貸下來，銀行能把錢匯給我弟翁
      春堯，一切都聽從銀行安排，自始至終其都未拿到一毛錢，並非如銀行所說，
      錢是原告借的，要轉借給誰與他們無關。
  ２、八十九年二月十八日中信局在未知會的情形下，將錢匯入原告戶頭內，馬上轉
      匯給翁春堯，往後本息繳納完全由翁春堯本人與中信局洽付，及至八十九年八
      月一日起翁春堯未再付利息，中信局將其移送法院處理，這事我完全被蒙在鼓
      裡，身為借款名義人，中信局應告知而未告知原告惡意欺騙，九月十一日他們
      兩造私自協議改為每月攤還三萬元，亦沒知會我，讓我錯失可以處置擔保品的
      機會，因中信局未通知翁春堯未繳利息導致原告信用紀錄不良傷害至巨。
  ３、九十年一月底翁春堯欺騙其借貸到期要展延換單，我不疑有他與他前往銀行，
      簽下早已備妥之文件，後詢問銀行翁春堯之擔保品是否已附上，銀行表示翁春
      堯所提供之擔保品因未付第一銀行南台中分行借貸利息遭法院查封無法再為本
      件借貸之擔保品，因此本件借貸已無擔保品，銀行於原告簽名前故意不告知，
      顯然有意將本件貸款移花接木到原告身上承擔。
  ４、本件中信局對原告提起訴訟，欠債還錢理所當然，因此並無推託，因此策動翁
      春堯、乙○○與原告協商，然原告係翁春堯及中信局共謀掩蓋真相惡意欺瞞誤
      導判斷所致，原告行為卑劣請求法院還其清白。
二、被告乙○○部分：
    同意原告之請求。
    理    由
甲、程序方面：
    本件被告乙○○未於言詞辯論期日到場，核無民事訴訟法第三百八十六條所列各
    款情形，應依原告之聲請，由其一造辯論而為判決。
乙、得心證之理由：
一、本件原告主張被告丙○○、乙○○於八十八年九月二十八日與其簽訂消費借貸契
    約，由丙○○擔任債務人、乙○○擔任連帶保證人，借款二百萬元，利息利率為
    百分之十‧０七，借款期限至九十年二月十八日止，如未依契約規定清償本息時
    ，逾期在六個月內者，按上開利率之一成計付違約金，逾期超過六個月部分，按
    上開利率二成計算違約金，至全部借款清償日止，且該二百萬元原告已匯入原告
    於原告基隆分行所開立之戶頭而交付，嗣因貸款屆期未能清償，兩造於九十年二
    月五日就尚未清償之一百六十四萬元本金，另行協議九十年二月十八日起至九十
    五年二月十八日分期攤還，每月五日給付三萬元，詎被告自九十一年十一月一日
    即未按期給付，而尚積欠本金一百二十六萬三千八百零七元，而依據延期清償約
    定，如有一期未依約攤還，被告應即喪失利息優惠利益及分期攤還期限利益，全
    部債務應視為到期等事實，業據提出原告提出短期營運周轉金借款契約、撥款申
    請書、一般撥貸（一）文件二份、中央信託局基隆分局貸款分期攤還申請書一份
    、貸款清償查詢文件一份等物為證，並據被告乙○○全部承認在卷，被告丙○○
    亦不否認簽立上揭短期營運周轉金借款契約及中央信託局基隆分局貸款分期攤還
    申請書，暨原告業將款項撥入其開立於原告基隆分行之戶頭內，迄今尚有一百二
    十六萬元三千八百零七元本金尚未清償之事實，因此堪信原告主張之事實為真，
    因此原告主張被告丙○○、乙○○應分別依據消費借貸契約及連帶保證契約之法
    律關係連帶給付尚積欠之本金一百二十六萬三千八百零七元及自九十一年十一月
    一日起清償日止，按年息百分之十‧０七計算之遲延利息，及自九十一年十二月
    二日起至清償日止，逾期在六個月以內者，按上開利率百分之十，超過六個月部
    分，按上開利率百分之二十計算之違約金，要屬有據，為有理由，應予准許。
二、而被告丙○○雖辯稱，係因其弟翁春堯請託才擔任本件名義上借款人，實際上使
    用該筆借款及應按期繳納本息之人均為其弟翁春堯等語，然查被告丙○○既擔任
    本件借款人其即應依據消費借貸契約對原告負清償之責，至於被告丙○○所稱實
    際使用該筆借款及負責繳納本息之人均為翁春堯，此亦為其與翁春堯間內部之約
    定，並未約定於其與原告之契約內不得對抗原告，因此被告丙○○此抗辯顯無理
    由。次之，被告丙○○復辯稱延期清償時原告故意欺瞞未曾詳細告知翁春堯未繳
    納本息及其提供之抵押物業遭其他銀行查封之情況，方導致其嗣後簽立延期清償
    約定等語，然查，原本借款期限至九十年二月十八日止，如果非原本借款本息未
    按期繳納，原本借款本息早已清償完畢，又何須另訂契約就未清償部分另為延期
    清償之約定，且該延期清償約定書上亦明白記載原本債務無法如期清償之事由方
    有該延期清償之約定，因此被告丙○○辯稱不知其事顯不可採，並且延期清償乃
    原告給與被告之優惠，否則依據原本契約之約定，被告於九十年二月十八日即應
    一次清償完畢所有積欠之債務，被告丙○○依據原消費借貸契約即負有全部清償
    之責，其並非因簽立延長清償契約方成為本件消費借貸契約之債務人，其法律上
    地位並不因為其簽立延期清償之約定而更不利，反而係因簽立延期清償契約而獲
    得原本契約所未獲得之延期清償之利益，被告丙○○辯稱原告惡意欺瞞被告丙○
    ○顯無必要亦不可採，且本件貸款擔保物為被告丙○○之弟翁春堯提供，業遭其
    他銀行查封拍賣，原告並無義務告知被告丙○○，此為丙○○應自行向同為擔任
    連帶保證人其弟翁春堯查詢之事項，基此被告丙○○所辯均不可採，均無解於其
    依據本件消費借貸契約應負清償責任。
三、原告陳明願供擔保，請求宣告假執行，核無不合，茲酌定相當之擔保金額，予以
    准許。
四、結論：本件原告之訴為有理由，依民事訴訟法第三百八十五條第一項前段、第七
    十八條、第八十五條第二項、第三百九十條第二項，判決如主文。
中　　　華　　　民　　　國　　九十三　　年　　　三　　　月　　 十九　　 日
~B臺灣基隆地方法院民事庭
~B　　　　　　法　　　官　王翠芬
右正本證明與原本無異。
對於本判決如有不服，應於收受送達後二十日內向本院提出上訴書狀，上訴於臺灣高
等法院，並按他造當事人之人數附具繕本。
中　　　華　　　民　　　國　　九十三　　年　　　三　　　月　　二十四　　日
~B　　　　　　法院書記官　李國豪
